臺灣新竹地方法院民事裁定
110年度消債更字第66號
聲  請  人  
即債務人    原金池  


代  理  人  孫志堅律師（法扶）                      
上列當事人因消費者債務清理事件聲請更生，本院裁定如下：
    主  文
債務人原金池自中華民國一百一０年十一月二十六日十一時起開
始更生程序。
命司法事務官進行本件更生程序。
    理  由
一、按協商或調解成立者，債務人不得聲請更生或清算。但因不
    可歸責於己之事由，致履行有困難者，不在此限；本條例施
    行前，債務人依金融主管機關協調成立之中華民國銀行公會
    會員，辦理消費金融案件無擔保債務協商機制與金融機構成
    立之協商，準用前2 項之規定；次按，債務人不能清償債務
    或有不能清償之虞者，得依本條例所定更生或清算程序，清
    理其債務，消費者債務清理條例（下稱：消債條例）第 151
    條第7 項、第9 項、第3 條分別定有明文。又前開法律規定
    之「但因不可歸責於己之事由，致履行有困難者，不在此限
    」，其立法意旨係基於債務清償方案成立後，應由債務人誠
    實遵守信用履行協商還款條件，惟於例外情形下發生情事變
    更，在清償期間收入或收益不如預期，致該方案履行困難甚
    或履行不能，因不可歸責於己之事由時，則仍能聲請更生或
    清算。又法院開始更生程序之裁定，應載明其年、月、日、
    時，並即時發生效力。法院開始更生或清算程序後，得命司
    法事務官進行更生或清算程序，必要時得選任律師、會計師
    或其他適當之自然人或法人1人為監督人或管理人，復為同
    條例第45條、第16條第1項所明定。  
二、本件聲請意旨略以：聲請人前有不能清償債務之情事，而積
    欠債務總額新臺幣（下同）2,732,616元（見本院卷第77頁
    ），並曾於民國（下同）95年5月間參與銀行公會債務協商
    ，與最大債權銀行即永豐商業銀行股份有限公司（下稱永豐
    銀行）以每月還款19,451元達成協議，惟聲請人前因車禍損
    害賠償向當鋪借款，該借款之利息債務致聲請人無法依約向
    銀行清償，於96年10月間不得已而毀諾。嗣聲請人再與中國
    信託銀行、大眾銀行、玉山銀行個別協商成立，然尚有其他
    債權人之債務未能清償，復於110年5月間於本院再次向最大
    債權銀行即國泰世華商業銀行進行債務前置調解，惟國泰世
    華商業銀行之受任人永豐銀行具狀表示：提出債權分180期
    、年利率3%，每月償付5,525元之還款條件，惟聲請人表示
    無能力負擔清償（見本院卷第45、51頁），以致前置調解不
    成立。為此，爰依消債條例請求裁定准許更生等語。
三、經查：
㈠、聲請人為一般消費者，於聲請更生前5年內未從事營業活動，
    其主張積欠債務總額2,732,616元，且於提出本件更生之聲
    請前，曾於95年5月間與最大債權銀行即永豐銀行達成協商
    ，雙方約定自95年6月起，分60期，利率6.88%，每月還款19
    ,451元，惟聲請人前因車禍損害賠償向當鋪借款，該借款之
    利息債務致其無法負擔銀行協商還款，不得已而毀諾，嗣後
    聲請人再與中國信託銀行、大眾銀行、玉山銀行個別協商成
    立，然尚有其他債權人之債務未能清償等情，業據其提出還
    款協議書、車禍和解書、支票影本、個別協商還款協議書等
    件在卷為佐（見本院卷第65-73頁），堪信屬實。另依債權
    人於本案及調解時之查報，及聲請人所自行陳報數額之結果
    ，聲請人積欠之債務總額約為4,156,172元，其中無擔保、
    無優先權債務數額約為4,077,163元、優先債務約為79,009
    元，此有債權人清冊、債權人陳報狀、前置調解債權明細表
    附卷可憑（見調解卷第169、171、179、183、199頁、本院
    卷第51、80-81、101、111、117、129頁），堪信為實。從
    而，聲請人既曾與永豐銀行協商成立，復因不可歸責於己之
    事由致履行顯有困難而毀諾，又已再依消債條例之規定聲請
    前置調解未能成立，是其聲請更生程序，本院自應綜合聲請
    人目前全部收支及財產狀況，評估是否已不能維持符合人性
    尊嚴之最基本生活條件，而有「不能清償或不能清償之虞」
    等情。
㈡、聲請人陳報自110年6月份於○○○○工程有限公司幫忙現場搬運
    、吊掛等工作，薪資採日薪制，每日薪資1,400元，每月平
    均工作20幾日，每月收入約30,000元，此有聲請人110年7月
    15日陳報狀、訊問筆錄在卷可憑（見本院卷第58、177頁）
    ，是聲請人現每月收入，即暫以聲請人前開陳報30,000元，
    作為計算債務人目前償債能力之依據。又聲請人主張其每月
    生活必要支出為：其個人必要支出13,000元、子女扶養費6,
    000元、母親扶養費4,000元，總計：23,000元。然查：就母
    親扶養費4,000元部分，查聲請人母親為36年次，現年74歲
    （見調解卷第47頁），已逾法定退休年齡，109年度無所得
    、名下固有松承實業有限公司事業投資1筆，惟據聲請人表
    示：其母雖有經營該公司，主要是他人向其母借公司的牌去
    標案，但是不多，沒有賺多少錢，且其母也沒有資金，該公
    司目前負債100多萬，也有一些問題與糾紛，所以該公司可
    能會去申請破產，另其母每月領有老人年金7,759元等語，
    此有其母領取上開津貼之存摺影本、訊問筆錄、本院依職權
    調查徐瑛鎂稅務電子閘門財產所得調件明細表在卷可按（見
    本院卷第17、61、178-179頁）。本院考量聲請人母親已逾
    法定退休年齡，且現存之財產不足以供應自身生活所需，堪
    認有受聲請人扶養之必要。而聲請人母親之扶養義務人，除
    聲請人外，尚有胞姊原宜雯，故其母扶養費部分，爰依衛生
    福利部公告臺灣省110年度最低生活費標準之1.2倍即15,946
    元（110年每月生活所必需數額一覽表，見本院卷第181頁）
    ，扣除每月領有老人年金7,759元，並經2名扶養義務人共同
    分擔後，聲請人應負擔母親每月之扶養費即應以4,094元【
    計算式：（15,946－7,759）÷2】為上限，衡以聲請人前開所
    陳其母尚有營業經營公司，是聲請人每月應負擔母親扶養費
    應調整為2,500元，始屬合理，逾此範圍，即無可採；就子
    女扶養費6,000元部分，查聲請人子女為109年出生（見調解
    卷第47頁），平日生活需依附於父母，確有不能維持生活之
    情形，是有受扶養之必要。就聲請人所應負擔子女扶養費數
    額部分，以前開每月最低生活費之1.2倍即15,946元計算，
    扣除聲請人陳報其子女每月領有育兒津貼2,500元（見調解
    卷第13頁、本院卷第55頁）後，由聲請人與其配偶共同分擔
    ，聲請人應負擔子女扶養費即應以6,723元【計算式：（15,
    946－2,500）÷2】為度，是聲請人主張每月需負擔子女扶養
    費用6,000元，應為可採。至聲請人其個人必要支出13,000
    元部份，與一般生活水準所應支出之金額相當，且未逾前開
    每月最低生活費之1.2倍即15,946元，堪認合理。是以聲請
    人每月必要支出即以其個人必要支出13,000元、子女扶養費
    6,000元、母親扶養費2,500元，總計：21,500元，洵堪認定
    。
㈢、從而，聲請人主張無法負擔債務等語，以聲請人每月收入30,
    000元，扣除每月必要生活支出21,500元觀之，賸餘8,500元
    可供清償，雖可負擔前置調解時，最大債權銀行提出每月清
    償5,525元之還款條件，惟聲請人除積欠金融機構債務外，
    尚積欠健保費優先債務、國民年金保險費債務、交通違規罰
    鍰、資產管理公司及民間債權人債務，需額外償付，聲請人
    顯無能力同時負擔清償。參以聲請人目前積欠之無優先權債
    務數額已達約4,077,163元，已如前述，其利息及違約金部
    分等仍持續增加中，待清償之債務總額應屬更高，聲請人應
    無能力負擔清償。本院審酌聲請人名下除車牌號碼000-000
    之機車外，別無其它財產，此有全國財產稅總歸戶財產查詢
    清單、機車行車執照、本院依職權調查之聲請人稅務電子閘
    門財產所得調件明細表、法務部高額壽險資訊連結作業等件
    在卷為證（見調解卷第33、59頁、本院卷第23-28、31頁）
    ，堪認其收入及財產與債務差距過大，客觀上經濟狀況已有
    不能清償債務之虞之情形，而有藉助更生制度調整其與債權
    人間之權利義務關係而重建其經濟生活之必要。
四、綜上所述，聲請人係一般消費者，其已達不能清償債務之程
    度，其中無擔保或無優先權之債務未逾12,000,000元，且未
    經法院裁定開始清算程序或宣告破產；又查無消債條例第6
    條第3項、第8條或第46條各款所定駁回更生聲請之事由存在
    ，則聲請人聲請更生，即應屬有據。本件聲請人聲請更生既
    經准許，併依上開規定命司法事務官進行本件更生程序，爰
    裁定如主文。至聲請人於更生程序開始後，應提出足以為債
    權人會議可決或經法院認為公允之更生方案以供採擇，而司
    法事務官於進行本件更生程序、協助債務人提出更生方案時
    ，亦應依債務人之薪資變化、社會常情及現實環境衡量債務
    人之償債能力，並酌留其生活上應變所需費用，進而協助債
    務人擬定允當之更生方案，始符消債條例重建債務人經濟生
    活之立法目的，附此敘明。
中    華    民    國   110    年     11    月    26   日
                        民事第二庭    法  官  鄭政宗
以上正本係照原本作成。
本件不得抗告。
中    華    民    國   110    年     11    月    26   日
                                      書記官　黃志微